【裁判字號】    91,交簡上,8
【裁判日期】    920103
【裁判案由】    過失致死
【裁判全文】
臺灣花蓮地方法院刑事判決                          九十一年度交簡上字第八號
    上  訴  人  臺灣花蓮地方法院檢察署檢察官
    被      告  乙○○
右列上訴人因過失致死案件，不服本院九十一年度林交簡字第四號中華民國九十一年
七月十日第一審判決（聲請簡易處刑案號：九十一年度偵字第一九四號及移送併案處
理九十一年度偵字第三六一號），提起上訴，本院管轄之第二審合議庭判決如左：
    主  文
原判決撤銷。
乙○○因過失致人於死，處有期徒刑陸月，如易科罰金，以參佰元折算壹日。
    事  實
一、乙○○明知大型重型機車未合法准許領用牌照前，禁止行駛於公路，且其未領有
    大型重型機車駕駛執照，竟於民國九十年十月二十日下午四時三十分許，騎乘一
    千ＣＣ山葉牌大型重型機車（引擎號碼Ｎ五○一Ｅ－○三五○三一號），沿花蓮
    縣台十一線公路由南往北方向行駛，行經該公路五十四公里四百公尺處與某無名
    道路之交岔路口時，其本應注意車前狀況，隨時採取必要之安全措施，並注意汽
    車行經無號誌之交岔路口時，應減速慢行之規定，以防止發生危險事故，另遵守
    行經交岔路口，不得超車之規定，且依當時天候陰、日間自然光線充足、路面乾
    燥、無缺陷、無障礙物、視距良好等情形，又無不能注意之情事，竟疏於注意，
    適潘金生騎乘車牌號碼ＨＣＷ－一八○號機車，同向行駛於乙○○之前方，欲左
    轉至該無名道路時，兩車不慎擦撞，致潘金生人車倒地。嗣經潘金生之子丙○○
    當場報警處理，乙○○於現場處理車禍事件之警員知悉肇事者前，自首接受裁判
    。而潘金生因左右胸肋骨骨折，經送醫後，於同日十八時三十分許不治死亡。
二、案經臺灣花蓮地方法院檢察署檢察官據報相驗自動檢舉，及丙○○告訴經檢察官
    偵查聲請簡易判決處刑。
    理  由
一、訊據被告乙○○對於右揭時間、地點因駕車不慎而肇事之事實已坦承不諱，核與
    證人張宏諒於警訊中證述情節相符，復據告訴人丙○○指訴明確，此外，並有道
    路交通事故調查報告表一份、現場及車輛毀損照片共二十九幀附卷足稽。而被害
    人潘金生確係因本件車禍因左右胸肋骨骨折，傷重不治死亡，亦經檢察官督同法
    醫師到場相驗屬實，製有驗斷書、相驗屍體證明書、勘驗筆錄各一份及相驗照片
    三幀在卷可稽。
二、按汽車行經無號誌之交岔路口，均應減速慢行，作隨時停車之準備。又汽車行駛
    時，駕駛人應注意車前狀況，並隨時採取必要之安全措施。汽車行經交岔路口，
    不得超車。道路交通安全規則第九十三條第一項第四款、第九十四條第三項、第
    一百零一條第一款分別定有明文。況汽車有未領用牌照之情形者，禁止其行駛，
    道路交通管理處罰條例第十二條第一項第一款定有明文。被告駕車自應注意上開
    規定，且依道路交通事故調查報告表之記載及現場照片所示，當時天候陰、日間
    自然光線充足、路面乾燥、無缺陷、無障礙物、視距良好，又無不能注意之情事
    ，被告竟疏未注意上開規定，以致兩車相撞，致被害人身亡，衡情顯有過失。本
    件車禍經送臺灣省花東區車輛行車事故鑑定委員會（下簡稱初議鑑定委員會）鑑
    定，及臺灣省車輛行車事故覆議鑑定委員會（下簡稱覆議鑑定委員會）覆議，亦
    同此認定，此有初議鑑定委員會九十年十二月十七日花鑑字第九○○六四八號函
    及所附鑑定意見書、覆議鑑定委員會九十一年六月四日府覆議字第九一○六九五
    號函各一份在卷可參。而被害人確因本件車禍死亡，已詳如前述，則被告之過失
犯行與被害人之死亡間，顯有相當因果關係。本件事證明確，被告犯行洵堪認定
    ，應予依法論科。
三、核被告所為，係犯刑法第二百七十六條第一項之過失致人於死罪。經查，被告未
    領有大型重型機車駕駛執照，而駕車肇事，致人死亡，應依道路交通管理處罰條
    例第八十六條第一項規定，加重其刑。次按刑法第六十二條之所謂發覺，係指有
    偵查犯罪職權之公務員已知悉犯罪事實與犯罪之人而言，而所謂知悉，固不以確
    知其為犯罪之人為必要，但必其犯罪事實，確實存在，且為該管公務員所確知，
    始屬相當（參見最高法院七十五年台上字第一六三四號判例），質諸證人即本件
    處理車禍之警員甲○○到庭證稱，伊到場時被告即坦承肇事，接獲報案時伊並不
    知道何人駕車等詞，堪認被告符合刑法第六十二條前段對於未發覺之罪自首而受
    裁判之規定，故應予減輕其刑。被告之刑有上開加重減輕事由，依刑法第七十一
    條第一項規定先加後減。原審以被告犯有過失致死罪，論處有期徒刑六月，如易
    科罰金以三佰元折算一日，固非無見，然被告因無照駕車而肇事致人死亡，應依
    道路交通管理處罰條例第八十六條第一項加重其刑，另其肇事後向警員自首，應
    依法減輕其刑，已如前述，惟原審漏未論列，容有未恰，應由本院將原判決撤銷
    改判。爰審酌被告無照駕車且有上述過失，事後並未賠償彌補損失，被害人並無
    過失，然亦無照駕駛（見相驗卷第十一頁），被害人因本件車禍身亡等一切情狀
    ，量處如主文第二項所示之刑，並諭知易科罰金之折算標準。
據上論斷，應依刑事訴訟法第四百五十五條之一第三項、第三百六十九條第一項前段
、第三百六十四條、第二百九十九條第一項前段，刑法第二百七十六條第一項、第四
十一條第一項前段、第六十二條前段，道路交通管理處罰條例第八十六條第一項，罰
金罰鍰提高標準條例第一條前段，判決如主文。
本案經檢察官黃冠運到庭執行職務
中      華      民      國    九十二    年      一      月      三      日
                              臺灣花蓮地方法院刑事庭
                                  審判長法官  陳淑媛
                                        法官  吳順龍
                                        法官  鄭培麗
右正本證明與原本無異。
本件不得再上訴。
                                  法院書記官
中      華      民      國    九十二    年      一      月      六      日
附錄本判決論罪之法律條文：
刑法第二百七十六條第一項：
因過失致人於死者，處二年以下有期徒刑、拘役或二千元以下罰金。
道路交通管理處罰條例第八十六條第一項：
汽車駕駛人，無駕駛執照駕車、酒醉駕車、吸食毒品或迷幻藥駕車、行駛人行道或行
經行人穿越道，不依規定讓行人優先通行，因而致人受傷或死亡，依法應負刑事責任
者，加重其刑至二分之一。


司法院資訊處製作；財團法人民間司法改革基金會備份。
